臺灣彰化地方法院刑事判決　　　九十四年度交訴字第一００號
公　訴　人　臺灣彰化地方法院檢察署檢察官
被　　　告　甲○○
上列被告因過失致死案件，經檢察官聲請簡易判決處刑（九十四
年度偵字第五三二九號），本院彰化簡易庭認不宜以簡易判決處
刑，簽移由普通庭依通常程序審理（九十四年度彰交簡字第二九
四號），由本院合議庭裁定依簡式審判程序審理判決如下：
    主  文
甲○○因過失致人於死，處有期徒刑陸月，如易科罰金，以佰
元折算壹日。
    事  實
一、甲○○（未考領普通小型車駕駛執照）於民國九十四年五月
    二十二日上午六時二十五分許，無照駕駛車牌號碼ＪＧ─六
    二五五號自小客車，沿彰化縣秀水鄉○○村○○路由西往東
    方向行駛，途經該路段二三三巷前之外側車道、停候紅燈之
    後，於燈號甫轉換為綠燈之際，本應注意其行進方向之燈號
    雖為綠燈，然仍應留意前方南北方向之車道是否仍有已進入
    路口、尚未通過之人、車等車前狀況，隨時採取必要之安全
    措施，而依當時天候晴、有晨光、路面乾燥、無缺陷、無障
    礙物等一切情狀，並無不能注意之情事，因其當時正在拿取
    檳榔食用，竟疏未注意車前狀況，並隨時採取必要之安全措
    施，即貿然踩踏油門前進，適有亦疏未注意車前狀況而未採
    取安全措施之吳林秋菊，騎乘自行車沿彰化縣明山街由北往
    南方向前來，已進入交岔路口而尚未完全通過（無證據足認
    其通過明山街之停止線進入路口時，燈號係屬紅燈），二車
    均因避煞不及，甲○○駕駛之上開自小客車前方車牌處乃與
    吳林秋菊騎駛之自行車右側踏板發生碰撞，使吳林秋菊受有
    頭部外傷及顱內出血等傷害，經送往財團法人彰化基督教醫
    院急救後，延至九十四年五月二十六日下午二時十五分許，
    因顱內出血而不治死亡。甲○○肇事後，於有偵查犯罪職權
    之機關或個人發覺其犯罪前，自動向前往現場處理車禍之員
    警林益祺坦承肇事而自首，且主動接受裁判。
二、案經彰化縣警察局鹿港分局報請臺灣彰化地方法院檢察署檢
    察官相驗、偵查後聲請簡易判決處刑，經本院改依通常程序
    ，並由本院合議庭裁定依簡式審判程序審理。
        理  由
一、訊據被告甲○○對於上揭事實均坦承不諱，經查：（一）被
    害人吳林秋菊確係因本件車禍死亡，業經臺灣彰化地方法院
    檢察署檢察官督同檢驗員相驗屬實，並製有勘驗筆錄、驗斷
    書及相驗屍體證明書各一份在卷可憑。（二）又雖臺灣省彰
    化縣區車輛行車事故鑑定委員會九十四年十月六日彰鑑字第
    ０九四五六０三一四三號函文意見認為：依卷內資料，難予
    認定係何方車輛闖越紅燈，故無法鑑定肇事原因等語；惟按
    汽車行駛時應注意車前狀況，並隨時採取必要之安全措施，
    道路交通安全規則第九十四條第三項分別定有明文，被告駕
    車自應遵守上開規定，而被告駕車沿彰化縣秀水鄉○○村○
    ○路由西往東方向行駛，途經該路段二三三巷前之外側車道
    、停候紅燈之後，於燈號甫轉換為綠燈之際，雖其行進方向
    之燈號已為綠燈（此據證人蔡瑞堯於警詢時證述屬實），然
    仍應注意前方南北方向之車道是否仍有已進入路口、尚未通
    過之人、車等車前狀況，隨時採取必要之安全措施，而依當
    時天候晴、有晨光、路面乾燥、無缺陷、無障礙物等一切情
    狀（有道路交通事故調查報告表(一)、(二)各一份在卷可稽），
    並無不能注意之情事，詎因其當時正在拿取檳榔食用，竟疏
    未注意車前狀況，並隨時採取必要之安全措施，即貿然踩踏
    油門前進，致不慎碰撞騎乘自行車沿彰化縣明山街由北往南
    方向前來，已進入交岔路口而尚未完全通過之被害人吳林秋
    菊肇事，使被害人吳林秋菊受有頭部外傷、顱內出血等傷害
    ，並因顱內出血而不治死亡，被告自應負過失責任（被告於
    本院審理時亦自承：肇事前其左側有一部大貨車擋住視線，
    伊疏未注意查看前方有無左右來車，倘伊當時有注意車前狀
    況，即得以發現被害人吳林秋菊騎乘自行車沿著明山街由北
    往南方向前來之情事，不致貿然踩踏油門前進，而得以避免
    車禍之發生等語），且其過失行為與被害人吳林秋菊之死亡
    間，具有相當因果關係；而被害人吳林秋菊騎乘自行車行經
    上開路口，雖亦疏未注意車前狀況，並採取必要之安全措施
    而亦有過失，且因車禍發之際，被告行進方向之燈號為綠燈
    ，具有優先路權，是被害人之過失應為肇事之主因，被告之
    過失則為肇事之次因，惟此仍無解於被告上開過失責任之認
    定。（三）此外，復有證人吳垂銜於警詢之證述、被害人之
    子乙○○於警、偵訊、本院準備程序及審理時之陳述、道路
    交通事故現場圖一份及照片七幀在卷可佐，本件事證明確，
    被告前開過失犯行洵堪認定。
二、核被告所為，係犯刑法第二百七十六條第一項之普通過失致
    人於罪。又被告未考領普通小型車駕駛執照而駕駛自小客車
    ，並因而致被害人吳林秋菊死亡，依法應負刑事責任，應依
    道路交通管理處罰條例第八十六條第一項規定加重其刑。再
    被告肇事後，於有偵查犯罪職權之機關或個人發覺其犯罪前
    ，自動向前往現場處理車禍之員警林益祺坦承肇事而自首，
    且主動接受裁判一節，業據被告供明在卷，並有警員林益祺
    製作之報告書一件在卷可稽，應依自首之規定，減輕其刑；
    前依法有加重減輕之事由，應先加後減之。爰審酌被告之過
    失程度為肇事之次因、因過失導致被害人因本件車禍事故死
    亡之無可彌補後果，被告肇事後自首、坦承犯行，惟尚未與
    被害人家屬就民事賠償事宜達成和解之犯罪後態度等一切情
    狀，量處如主文所示之刑，並諭知易科罰金之折算標準，以
    示懲儆。
據上論斷，應依刑事訴訟法第四百五十二條、第二百七十三條之
一第一項、第二百九十九條第一項前段，道路交通管理處罰條例
第八十六條第一項，刑法第二百七十六條第一項、第六十二條前
段、第四十一條第一項前段，罰金罰鍰提高標準條例第一條前段
、第二條，判決如主文。
本案經檢察官高如應到庭執行職務
中　　華　　民　　國　九十四　年　十一　　月　　十　　日
                  交通法庭　　　法　官　李雅俐
以上正本證明與原本無異。
如不服本判決，應於判決送達後十日內，向本院提出上訴狀（應
附繕本），上訴於臺灣高等法院臺中分院。
告訴人或被害人對於判決如有不服具備理由請求檢察官上訴者，
其上訴期間之計算係以檢察官收受判決正本之日期為準。
中　　華　　民　　國　九十四　年　十一　　月　　十　　日
                                書記官　陳秀娟
附錄論罪科刑法條：
刑法第二百七十六條第一項：
因過失致人於死者，處二年以下有期徒刑或拘役或二千元以下罰
金。
